【裁判字號】    96,訴,2032
【裁判日期】    970430
【裁判案由】    偽證
【裁判全文】
臺灣高雄地方法院刑事判決              96年度訴字第2032號
公  訴  人  臺灣高雄地方法院檢察署檢察官
被      告  乙○○
                    （另案
            甲○○
                    另案在監.
上列被告因偽證案件，經檢察官提起公訴（96年度偵字第3166號
），本院判決如下：
    主  文
乙○○犯偽證罪，處有期徒刑壹年，減為有期徒刑陸月。
甲○○犯偽證罪，處有期徒刑壹年，減為有期徒刑陸月。
    事  實
一、乙○○（所犯販賣第二級毒品部分，業經本院95年度重訴字
    第62號判決判處有期徒刑11年，檢察官及乙○○均不服，提
    出上訴，經臺灣高等法院高雄分院96年度上訴字第44號判決
    撤銷原判決，改判有期徒刑11年，嗣經上訴最高法院，發回
    更審中）、甲○○均明知：(一)甲○○於民國93年12月間欲向
    陳春仁（已於96年1 月19日死亡，經台灣高等法院高雄分院
    另為不受理判決）及陳春男購買第二級毒品甲基安非他命，
    透過聯絡及確認甲○○欲購買第二級毒品甲基安非他命之數
    量、價格（每公斤新台幣《下同》48萬元）後，旋由甲○○
    赴陳春仁屏東縣崁頂鄉○○路13號住處，向陳春仁以上開價
    格，購買第二級毒品甲基安非他命3 公斤。(二)94年5 月17日
    經聯絡、請示陳春男後，於同年月18日下午，在屏東縣崁頂
    鄉○○路某處產業道路上，以每公斤49萬元之價格，推由陳
    春仁出面販賣第二級毒品甲基安非他命2 公斤予甲○○，甲
    ○○則給付現金共98萬元予陳春仁，並取得該批毒品，嗣於
    同日下午3時15 分許，甲○○攜帶該批第二級毒品，欲搭火
    車北上之際，在高雄火車站內，經警當場查獲，扣得甲○○
    持有之甲基安非他命毒品約2 公斤（驗餘總淨重1996.11 公
    克）（甲○○此部分所犯販賣第二級毒品部分，由本院以94
    年度重訴字第97號判決判處有期徒刑12年，上訴臺灣高等法
    院高雄分院95年度上訴字第1578號及最高法院95年度台上字
    第7000號判決上訴駁回確定）。詎乙○○於本院95年度重訴
    字第62號被告陳春仁等人違反毒品危害防制條例案件（下稱
    前案）公開審理中，於執行審判之公署審判時，基於偽證之
    犯意，以證人之身分對於「陳春仁是否有販賣毒品予甲○○
    」此一對於案情有重要關係之事項，於95年10月14日下午3
    時25分許審時庭時供前具結，答覆該案被告陳春仁之辯護人
    詢問時，證稱：沒有聽聞陳春仁販賣毒品予甲○○云云，而
    為「陳春仁未販賣毒品予甲○○」之虛偽陳述。甲○○於上
    開案件公開審理中，於執行審判之公署審判時，基於偽證之
    犯意，以證人之身分對於「陳春仁是否販賣毒品，及其向陳
    春仁等人購買毒品之次數」此一對於案情有重要關係之事項
    ，於95年10月16日下午2 時30分許審時庭時供前具結，答覆
    該案被告陳春仁之辯護人詢問時，證稱：「（向何人買毒品
    ？）都是跟陳春男買（總共買過幾次？）只有向他買過1 次
    ，我去1 次，就被抓了」云云，而為「陳春仁並無販賣毒品
    」之虛偽陳述，足以使司法裁判權有陷於錯誤之虞。
二、案經臺灣高雄地方法院檢察署檢察官自動檢舉偵查起訴。
    理  由
一、程序事項
    本院以下所引用之供述證據，被告及辯護人於本案審判程序
    中，同意作為證據，本院審酌各該證據均非違法蒐證取得之
    證據，依該供述作成情況作為證據應為適當，依刑事訴訟法
    第159 條之5 第1 項規定，應有證據能力。
二、訊據被告乙○○、甲○○，固對於前揭時、地，上開案件審
    理時供前具結，而為上開證詞，固不否認，惟否認有何偽證
    之犯行，均辯稱：所為之證詞均屬實在，並無虛偽之情事云
    云。經查：
  (一)甲○○於93年12月間及94年5 月17日透過陳春仁確認甲基安
    非他命數量及價格等情，有甲○○於前案警詢時陳稱：「我
    要下來購買毒品之前，我會先打電話給乙○○說明要購買安
    非他命之數量與價格，然後才由臺北下來找陳春仁購買安非
    他命。」、「（你於93《筆誤為94》年11月30日21時47分撥
    打乙○○所持用之0000000000手機說『下面那些工作還未處
    理完』是指何意？乙○○告訴你『還未呢』，是否指安非他
    命還未做好？）是指還沒有安非他命，是」、「（乙○○告
    訴你說『你弄多件一點，價格一定可以喬，乎你說3 件5 件
    ，我都可以喬，看要48或多少？』，是否指乙○○叫你一次
    買3 至5 公斤安非他命，價格可以降到48萬以下？）應該是
    。」、「（為何你於93《筆誤為94》年12月1 日16時25分撥
    打乙○○所持用之0000000000號手機稱：『3 件共在一起，
    下去喬48』，是否指3 公斤安非他命，你叫乙○○去跟陳春
    仁說1 公斤48萬元？）是。」、「（同上通電話乙○○稱：
    『我明天拖3 件出來，我便3 件都要現，乎大也，48×3』
    ，是否指你要拿現金下來？你稱『144 』，為何此次交易情
    形都是你在聯絡？）意思是要現金交易，我是替瘦兄問的。
    」、「（乙○○於93《筆誤為94》年12月2 日18時31分許持
    用0000000000號手機打給你所持用之0000000000號手機，你
    當時手機基地臺位置在高雄縣鳥松鄉○○路29號12樓，顯示
    你當日有下來做此次交易，你如何解釋？）我在電話中與乙
    ○○說好要買毒品的事，我93年12月2 日直接去找陳春男、
    陳春仁確認有毒品再購買。」，「（你93年12月2 日去找陳
    春男、陳春仁購買安非他命之價格為何？如何將購買安非他
    命的錢交給陳春仁或陳春男？）我忘記是跟陳春男或陳春仁
    那個人購買安非他命，購買幾公斤我忘了。我當時1公 斤以
    48萬元向他們購買，我直接將錢交給他們2 人其中1人 。」
    等語明確（警影三卷第3 、至6 、9 頁）；並經甲○○於前
    案檢察官偵訊中以證人身分具結證稱：「我打給乙○○說陳
    春仁在不在，我說我要買毒品，他說有，我就下來找他。」
    、「（購買毒品都是向乙○○及陳春仁買的？）是。」等語
    （偵字第7108號影卷第40頁反面、第41頁），經核相符。甲
    ○○於前案警詢時亦證述：「我有拜託乙○○開車帶我去找
    陳春仁，詢問毒品的事。」、「我沒有陳春仁的電話，都是
    先打給乙○○。」、「（你向陳春仁購買何種毒品？）安非
    他命。」、「我到屏東潮州去陳春仁家後，然後以1 公斤49
    萬元價格向陳春仁購買，我將錢直接交給陳春仁，陳春仁將
    安非他命給我。」、「我94年5 月17日坐飛機下來，18日去
    找乙○○，向陳春仁購買安非他命2 公斤。」等語（警影三
    卷第3 、4 、11頁），以及「我南下屏東找陳春仁說要購買
    安非他命，他說1 粒（即1 公斤）49萬元，我就向他買2 粒
    ，價錢是98萬元；經警方提供陳春仁刑事照片指認，就是向
    陳春仁購買安非他命之人。」等語明確（警影二卷第71頁）
    ，互核相符屬實。至於甲○○於另案雖曾稱：我要還押的時
    候就有跟檢察官講，當初市刑大借提的時侯，叫我指證乙○
    ○，這樣我可以減刑，如果不指證的話，市刑大的警員說要
    去我爸云云（95重訴62號卷95年10月16日筆錄），但不論上
    開陳述是否屬實，警員既未要求指證陳春仁，則前揭甲○○
    所為關於陳春仁之證述，應可採信。又甲○○復於94年5 月
    18日下午1 時44分持門號0000000000號手機，撥打持用門號
    0000 000000 手機之男子稱：「一樣啦，2 啦（即2 公斤）
    」，該男子稱「啊乎」（表示肯定之意）等語，顯見甲○○
    確有購買上開毒品，甲○○並回報該男子交易完成，有上開
    手機門號監聽譯文在卷足佐（通訊監察譯文卷卷第44頁即第
    69則譯文、偵字第7108號影卷第55頁）。是堪信於甲○○購
    買毒品之過程中，陳春仁確負責實際交付毒品及收價款。顯
    見甲○○確有於93年12月間及94年5 月17日向陳春仁等人購
    買毒品至明。
  (二)本院95年重訴字第62號案件之被告雖有多人，但參酌如事實
    欄所示被告二人之虛偽證述，就其他被告之所涉犯行，既未
    明確陳述；且均係針對該案被告陳春仁之辯護人詢問所作之
    回答，因此，應認被告二人上開證詞係針對陳春仁而為虛偽
    陳述。綜上所述，乙○○明知甲○○於93年12月間及94年5
    月17日有向陳春仁等人購買甲基安非他命等情，仍於前案審
    理中經本院承審法官告以其之證言如有使自己遭刑事追訴之
    虞得拒絕證言，而其選擇作證並具結擔保所述實在後，為沒
    有聽聞陳春仁販賣毒品予甲○○之至關該案陳春仁有無販賣
    毒品予甲○○而具有重要性之虛偽證詞；甲○○亦明知其於
    93 年12 月間及94年5 月17日各向陳春仁等人購買毒品1 次
    等情，仍於前案審理中經本院承審法官告以得拒絕證言事由
    ，而其選擇作證並具結擔保所述實在後，為毒品只有向陳春
    男買過1 次之至關該案陳春仁販賣毒品是否成立而具有重要
    性之虛偽證詞。是本案事證明確，被告等2 人犯行堪以認定
    ，自應依法論科。
三、核被告乙○○、甲○○所為，均係犯刑法第168 條偽證罪。
    爰審酌被告2 人於前案審理中故為虛偽陳述，雖未為該案承
    審法官所採信，因此未影響該案審理之結果，但仍嚴重損及
    司法機關審理案件之尊嚴、浪費訴訟資源，且於本案始終否
    認犯罪，並飾詞卸責，犯後態度明顯不佳，及被告乙○○因
    事涉本身而為免自己遭刑事追訴之動機，被告甲○○亦有可
    能因自己之證述而再遭刑事追訴之動機，暨其2 人生活狀況
    、犯罪之手段、所造成之損害等一切情狀，分別量處如主文
    所示之刑。又被告2 人上開犯罪時間在96年4 月24日以前，
    所犯為刑法第168 條之偽證罪，合於減刑條件，爰均依中華
    民國96年罪犯減刑條例第2 條第1 項第3 款、第7 條規定，
    減為如主文所示之刑。
四、不另為無罪之諭知部分
  (一)公訴意旨另以：被告乙○○與甲○○均明知甲○○上開93年
    12月間之購買毒品價金共計144 萬元係分批匯入陳仙里所有
    華南商業銀行股份有限公司（下稱華南銀行）潮州分行帳號
    0000 00000000 號帳戶內，再由乙○○轉交陳春仁或陳春男
    等情。詎乙○○於前案公開審理中，於執行審判之公署審判
    時，基於偽證之犯意，以證人之身分對於陳春仁、陳仙里有
    無共謀販賣毒品予甲○○及甲○○何以匯款至陳仙里所有華
    南銀行潮州分行帳戶、交付予陳春男、陳春仁之金錢用途等
    與案情有重要關係之事項，虛偽證稱如下，而妨害國家司法
    權之行使：「（辯護人問：甲○○有無匯過錢給你？）答：
    是甲○○與我個人的債務關係。」、「（辯護人問：甲○○
    是否有叫你轉匯錢給陳春仁？）答：沒有」、「（檢察官問
    ：甲○○向你借多少錢？）答：很多次，金額記不得，有3
    、5 萬元，大約有7 、80萬元，次數到底幾次忘記了」、「
    （檢察官問：甲○○現在欠你多少錢？）答：1 、20萬元」
    、「（檢察官問：為何要匯錢給陳春男？）答：因為那是他
    的錢」、「（審判長問：你和甲○○有無債權、債務關係？
    答：有」、「（審判長問：有多少債權、債務關係？）答：
    因為甲○○都會來我們村莊賭博，經常會跟我借錢，有時候
    2 、30萬元」、「（辯護人問：甲○○為何匯錢給你？）答
    ：因為他欠我錢」、「辯護人問：是匯到何人戶頭？）答：
    匯到陳仙里戶頭，因為我沒有戶頭。」、「（辯護人問：進
    出戶頭的錢，陳仙里是否知道錢的用途？）答：不知道」。
    甲○○於上開案件公開審理中，於執行審判之公署審判時，
    基於偽證之犯意，以證人之身分對於匯款至陳仙里所有華南
    銀行潮州分行帳戶款項之用途等與案情有重要關係之事項，
    虛偽證稱如下，而妨害國家司法權之行使：「（辯護人問：
    是否有匯過錢給乙○○？）答：不是，我是匯過錢給乙○○
    的太太陳仙里」、「（辯護人問：何錢？）答：向他借的錢
    ，是要清償債務的」、「（剛才為何說是借款？）答：我匯
    給陳仙里的錢是向乙○○的借錢，其中也有賭債、借款」、
    「（辯護人問：你匯給陳仙里的錢是要還欠乙○○的錢，為
    何要跟乙○○借錢？）答：我要還的錢，詳細數字不記得了
    ，有我賭博輸別人的錢，在向乙○○借的」、「（辯護人問
    ：那次向陳春男買2 公斤安非他命如何約定？）答：我們都
    是現金交易，一公斤49萬元，我買兩公斤，我都是去陳春男
    那個，我從皮包裡拿出98萬元」等語。
  (二)按犯罪事實應依證據認定之，無證據不得認定犯罪事實；不
    能證明被告犯罪者，應諭知無罪之判決，刑事訴訟法第154
    條第2 項、第301 條第1 項分別定有明文。而刑法第168 條
    偽證罪之構成要件，係以於執行審判職務之公署或於檢察官
    偵查時對於案情有重要關係之事項，供前或供後具結，而為
    虛偽之陳述為要件，所謂虛偽之陳述，係指與案件之真正事
    實相悖，而足以陷偵查或審判於錯誤之危險者而言（參見最
    高法院69年台上字第2427號判例要旨）。
  (三)訊據被告乙○○、甲○○，固對於前揭時、地，上開案件審
    理時供前具結，而為上開證詞，固不否認，惟否認有何偽證
    之犯行，均辯稱：所為之證詞均屬實在，並無虛偽之情事云
    云。經查：
  1.公訢人雖以甲○○於前案警詢證述：「（陳仙里93年12月6
    日下午2 時1 分持0000000000號手機，撥打你持用之000000
    0000號手機稱：『等一下要會帳，伊是拿下來給你，有沒啦
    』，你說『有啦，有拿下來給我，我現88萬在你戶頭內了』
    ，該通電話是否陳仙里要向你催討購買安非他命的錢？要將
    購買安非他命的錢拿去給公司即陳春男、陳春仁？）是，我
    此次購買安非他命的錢，直接匯到陳仙里帳戶內，是要給乙
    ○○拿給陳春仁的。」等語明確在卷可稽（警影二卷第9 頁
    ），核與甲○○於前案偵查中以證人身分結證稱：「警詢時
    稱93年12月6 日你有88萬在陳仙里的戶頭，該88萬元直接匯
    到陳仙里的戶頭，是要給乙○○拿給陳春仁購買毒品的錢，
    提示筆錄，有何意見？）是，陳仙里叫我趕快匯到戶頭內」
    等語亦屬相符，並有陳仙里華南潮州分行上開帳戶同日「黃
    瑞堂」名義匯入88萬元之交易往來明細足憑（偵字第7108號
    影卷第41、63頁反面），復有上開通訊監察譯文可證（通訊
    監察譯文表第19頁）。
  2.上開陳仙里之帳戶，甲○○以其自己名義匯入之次數有5 次
    、以黃瑞堂名義，扣除上開93年12月6 日所匯88萬元，匯入
    之次數尚有19次、以蔡輝文名義匯入次數有1 次，有上開帳
    戶存款往來明細表在卷可參（偵字第7108號卷第60至65頁）
    ，乙○○亦自承陳仙里之上開帳戶為其所使用。惟檢察官所
    緣上開證據，僅涉及甲○○於93年12月6 日以「黃瑞堂」之
    名義匯入陳仙里華南潮州分行帳戶之88萬元，是否為購毒款
    ，而無法認定其他各次匯款，即甲○○以其自己之名義或「
    沈宜靜」、「蔡輝文」名義（甲○○於前案二審之證詞，臺
    灣高等法院96年度上訴字第44號影卷第21頁）所匯入之款項
    均屬購毒款項；實則另案判決書（即96年度上訴字第44號及
    本院95年重訴字第62號）既未認定，該另案檢察官亦未能舉
    證「88萬元以外之其他次匯款均係販毒之所得」。故乙○○
    與甲○○既有上開多次之金錢往來，則甲○○抗辯2 人間有
    借貸、賭債之關係存在，則尚難以認為不實。從而，乙○○
    於上開時、地供前具結後稱：「（辯護人問：甲○○有無匯
    過錢給你？）答：是甲○○與我個人的債務關係。」、「（
    檢察官問：甲○○向你借多少錢？）答：很多次，金額記不
    得，有3 、5 萬元，大約有7 、80萬元，次數到底幾次忘記
    了」、「（檢察官問：甲○○現在欠你多少錢？）答：1 、
    20 萬 元」、「（審判長問：你和甲○○有無債權、債務關
    係？答：有」、「（審判長問：有多少債權、債務關係？）
    答：因為甲○○都會來我們村莊賭博，經常會跟我借錢，有
    時候2 、30萬元」、「（辯護人問：甲○○為何匯錢給你？
    ）答：因為他欠我錢」、「辯護人問：是匯到何人戶頭？）
    答：匯到陳仙里戶頭，因為我沒有戶頭。」、「（辯護人問
    ：進出戶頭的錢，陳仙里是否知道錢的用途？）答：不知道
    」等語，依上開說明，甲○○確有匯款予乙○○，且辯護人
    之問題及被告之回答，均未限定於上開93年12月6 日之88萬
    元，故乙○○證稱甲○○所匯入陳仙里的款項係與其個人間
    因賭博而借款所生債務關係，尚難認有何不實。又另證稱「
    （辯護人問：甲○○是否有叫你轉匯錢給陳春仁？）答：沒
    有」等語，並未特定係上開93年12月6 日之88萬元，況甲○
    ○支付購毒款項後，乙○○與陳春仁等如何處理款項，係陳
    春仁等集團內部之問題，且通訊監察譯文中亦無張智明有指
    示乙○○要將款項轉匯予陳春仁之對話，是則乙○○此部分
    之證稱，亦難認有何不實。
  3.承上情，甲○○抗辯與乙○○間有因賭博而生之借款關係，
    為償還乙○○而將款項匯入乙○○之配偶陳仙里之帳戶乙情
    ，既無法認為不實，已如前述。則甲○○於上開時地供前具
    結稱：「（辯護人問：是否有匯過錢給乙○○？）答：不是
    ，我是匯過錢給乙○○的太太陳仙里」、「（辯護人問：何
    錢？）答：向他借的錢，是要清償債務的」、「（剛才為何
    說是借款？）答：我匯給陳仙里的錢是向乙○○的借錢，其
    中也有賭債、借款」、「（辯護人問：你匯給陳仙里的錢是
    要還欠乙○○的錢，為何要跟乙○○借錢？）答：我要還的
    錢，詳細數字不記得了，有我賭博輸別人的錢，在向乙○○
    借的」等語，即難認為不實；又另證稱「（辯護人問：那次
    向陳春男買2 公斤安非他命如何約定？）答：我們都是現金
    交易，1 公斤49萬元，我買2 公斤，我都是去陳春男那個，
    我從皮包裡拿出98萬元。」等語。此為甲○○陳稱94年5 月
    18日向陳春仁及陳春男等販毒集團購毒時支付購毒款項之情
    形，為前案及甲○○販毒案即本院94年度重訴字第97號確定
    判決所認定之事實，亦難認有何不實。
  4.綜上所陳，乙○○此部分所為之證詞固係就有利於自己之事
    實而為，雖不無避重就輕之處，仍難認確與事實不符，而謂
    其為虛偽之證述。甲○○此部分所為之證稱亦仍難認確與事
    實不符，而謂其為虛偽之證述，公訴人所舉之上開證據資料
    ，顯然無法說服本院形成被告有罪之確信，公訴人復未提出
    其他積極之證據，足資證明被告2 人此部分證詞有何公訴人
    所指偽證之犯行，均不能證明被告犯罪，本應就此部分均為
    無罪之諭知，惟依起訴意旨，此部分犯行如成立，與前開有
    罪部分均有單純一罪之關係，均不另為無罪之諭知，附此敘
    明。
據上論斷，應依刑事訴訟法第299 條第1 項前段，刑法第168 條
，中華民國96年罪犯減刑條例第2 條第1 項第3 款、第7 條，判
決如主文。
本案經檢察官呂乾坤到庭執行職務。
中    華    民    國    97    年    4     月    30    日
                  刑事第十二庭  審判長  法  官  洪碩垣
                                        法  官  張  震
                                        法  官  施介元
以上正本證明與原本無異。
如不服本判決應於收受本判決後10日內向本院提出上訴書狀，並
應敘述具體理由，如未敘述上訴理由者，應於上訴期間屆滿後20
日內補提理由書狀於本院（均須按他造當事人之人數附繕本）「
切勿逕送上級法院」。
中    華    民    國    97    年    4     月    30    日
                                        書記官  謝群育
附錄本案論罪科刑之法條
中華民國刑法第168條
於執行審判職務之公署審判時或於檢察官偵查時，證人、鑑定人
、通譯於案情有重要關係之事項，供前或供後具結，而為虛偽陳
述者，處7 年以下有期徒刑。


司法院資訊處製作；財團法人民間司法改革基金會備份。
